【裁判字號】    89,自,579
【裁判日期】    891218
【裁判案由】    侵占
【裁判全文】
臺灣臺北地方法院刑事判決                          八十九年度自字第五七九號
    自  訴  人  丙○○○有限公司  設台北市○○區○○路五六號
    代  表  人  夏雲婷
    代  理  人  甲○○
    被      告  乙○○
右列被告因侵占案件，經自訴人提起自訴，本院判決如左：
    主  文
乙○○無罪。
    理  由
一、自訴意旨略以：被告乙○○於民國八十八年七月十四日向自訴人承租車牌號碼Ｅ
    Ｒ〡六三二號營業用小客車一部，約定每日租金新台幣（下同）七百元，每七日
    付款一次，詎被告自八十九年四月十九日起即拒付租金，且未返還該車，因認被
    告涉犯刑法第三百三十五條第一項之侵占罪嫌。
二、按犯罪事實應依證據認定之，無證據不得推定其犯罪事實；又不能證明被告犯罪
    者，應諭知無罪之判決，刑事訴訟法第一百五十四條、第三百零一條第一項分別
    定有明文。且認定不利於被告之事實須依積極證據，苟積極證據不足為不利於被
    告事實之認定時，即應為有利於被告之認定（最高法院三十年台上字第八一六號
    判例參照）。再刑法上之侵占罪，須持有人變易其原來之持有意思而為不法所有
    之意思，始能成立，如僅將持有物延不交還或有其他原因致一時未能交還，既缺
    乏主觀要件，即難遽以該罪相繩（最高法院六十八年台上字第三一四六號判例參
    照）。
三、訊據被告固承認積欠自訴人車租七萬元，然否認有何侵占犯行，辯稱：其是想繼
    續開計程車賺錢還自訴人租金，沒有侵占該車之意思，而且在八十九年八月間己
    經將該車返還自訴人等語。經查：被告於八十八年七月十四日與自訴人簽訂小型
    計程車租用合約，向自訴人承租車牌號碼ＥＲ〡六三二號營業用小客車，每日租
    金七百元，被告先前均有繳納租金，至八十九年四月十九日後之租金始未繳交等
    情，有該租用合約書附卷可稽，且為自訴狀所載明，則被告若自始即欲侵占該車
    ，是否須繳交已達九個月之租金，已有可疑？而自訴人係因打電話找不到被告，
    無法聯絡被告，才提起訴訟，後來被告有告訴自訴人因沒有錢不敢去找自訴人，
    自訴人業與被告達成和解，不再追究等語，業據自訴人代理人甲○○陳述在卷，
    則能否以無法聯絡被告，且被告未按時繳交租金，即認被告業已變易其原來持有
    之意思為不法所有之意思侵占該車，亦非無疑？況自訴人亦無從提出相關證據資
    料供本院查證被告有侵占該車之主觀犯意，自難僅因被告將該車延遲交還或未繳
    納租金，遽認被告有侵占犯行。此外，復查無其他積極證據足資證明被告有自訴
    人所指侵占之犯行，不能證明被告犯罪，則揆諸上開說明，自應為被告無罪之諭
    知。
據上論斷，應依刑事訴訟法第三百四十三條、第三百零一條第一項，判決如主文。
中      華      民      國八十九    年     十二    月     十八    日
                                    臺灣臺北地方法院刑事第五庭
                                        法  官    陳容正
右正本證明與原本無異。
如不服本判決，應於判決送達後十日內向本院提出上訴狀 (應附繕本) ，上訴於臺灣
高等法院。
                                        書記官    林妙穗
中      華      民      國      八十九      年    十二    月  二十六    日


司法院資訊處製作；財團法人民間司法改革基金會備份。
